【裁判字號】    97,交抗,1017
【裁判日期】    971224
【裁判案由】    違反道路交通管理處罰條例
【裁判全文】
臺灣高等法院交通事件裁定            97年度交抗字第1017號
抗  告  人
即受處分人  乙○○
上列抗告人即受處分人因違反道路交通管理處罰條例案件，不服
臺灣板橋地方法院中華民國九十七年六月十九日所為裁定（九十
七年度交聲字第九四六號），提起抗告，本院裁定如下：
    主  文
抗告駁回。
    理  由
一、原處分意旨略以：受處分人乙○○於民國九十五年九月十五
    日下午七時四十二分許，使用註銷牌照（IK－3662）行駛汽
    車，於九十五年十二月十二日依道路交通管理處罰條例第十
    二條第一項四款「使用註銷之牌照行駛」之規定，裁處受處
    分人新臺幣一萬零八百元之罰鍰。受處分人不服聲明異議，
    經原審調查後認其提起異議之時間已逾收受裁決後二十日之
    法定期間，而裁定駁回其異議之聲明。
二、抗告意旨略以：受處分人乙○○非本件車號IK－3662號汽車
    之所有人，亦不知車主甲○○何以指其使用該車，不應由其
    代為受罰云云。
三、按處理違反道路交通管理事件，有關文書送達之程序，依行
    政程序法之規定；又送達，於應受送達人之住居所、事務所
    或營業所為之。但在行政機關辦公處所或他處會晤應受送達
    人時，得於會晤處所為之；於應送達處所不獲會晤應受送達
    人時，得將文書付與有辨別事理能力之同居人、受僱人或應
    送達處所之接收郵件人員；送達，不能依前二條規定為之者
    ，得將文書寄存送達地之地方自治或警察機關，並作送達通
    知書兩份，一份黏貼於應受送達人住居所、事務所、營業所
    或其就業處所門首，另一份交由鄰居轉交或置於該送達處所
    信箱或其他適當位置，以為送達。前項情形，由郵政機關為
    送達者，得將文書寄存於送達地之郵政機關，違反道路交通
    管理事件統一裁罰基準及處理細則第五條，行政程序法第七
    十二條第一項、第七十三條第一項及第七十四條第一項、第
    二項分別定有明文。有關寄存送達，依民事訴訟法第一百三
    十八條第二項規定，自寄存之日起經十日發生效力，此因應
    受送達人未必能即時領取訴訟文書而知悉其內容，故特設此
    規定以保障其權益。行政程序法雖未如民事訴訟法增設第一
    百三十八條第二項規定，但基於保障應受送達人權益之同一
    理由，解釋上應認為有上開規定之類推適用。次按受處分人
    ，不服主管機關所為之處罰，得於接到裁決書之翌日起二十
    日內，向管轄地方法院聲明異議；依道路交通管理處罰條例
    第八十七條規定向管轄法院聲明異議之期間，自裁決送達之
    翌日起算，並得依法扣除在途期間；又聲明異議，應以司法
    狀紙敘述異議之理由，提出於原處分機關為之，道路交通管
    理處罰條例第八十七條第一項、道路交通案件處理辦法第十
    二條、第十三條前段分別定有明文。再按道路交通案件處理
    辦法第十二條規定交通案件聲明異議之在途期間扣除，居住
    於臺灣地區者，當事人非居住於處罰機關所在之鄉、鎮、市
    （包括縣轄市、省轄市及院轄市），但居住於受理聲明異議
    案件法院之管轄區域者，依本標準第二條第一款中之「地方
    法院在途期間」欄所載日數，扣除在途期間，法院訴訟當事
    人在途期間標準第四條第一款第二目規定甚明。上揭規定均
    為交通異議事件之程序規定，為聲明異議之合法要件，受處
    分人之聲明異議自須合於此等程序規定，法院始得受理為實
    體之審查。又交通法庭認聲明異議不合法律上之程式，且無
    從補正者，應以裁定駁回之，道路交通案件處理辦法第十八
    條前段亦有明定。
四、經查：本件交通部公路總局臺北區監理所（以下簡稱原處分
    機關）裁決書經郵寄至受處分人當時位於「臺北縣板橋市○
    ○路二六六巷五弄十六號之二（三樓）」之住所（嗣於九十
    六年一月五日遷至臺北縣板橋市○○○路○段四十九號十三
    樓），因未獲會晤應受送達之受處分人本人，亦無受領文書
    之同居人、受僱人或應送達處所接收郵件人員，乃於九十五
    年十二月十五日將該文書寄存上址所轄之板橋「新海郵局」
    ，並作成送達通知書二份，一份黏貼於應受送達人門首，另
    一份置於該受送達處所信箱或適當位置以為送達等情，此有
    送達證書、全戶戶籍資料、遷徙紀錄資料查詢結果表、原審
    辦理刑事案件電話紀錄查詢表各一件附卷可稽，足認本件裁
    決書自寄存送達之翌日起經十日，即於「九十五年十二月二
    十五日」已發生合法送達之效力。又受處分人非居住於原處
    分機關所在之臺北縣樹林市，惟於原審法院管轄區域內，依
    首開規定，須扣除在途期間二日，則其聲明異議期間本應於
    上開裁決書送達之翌日即九十五年十二月二十六日起，加計
    二十二日（即法定二十日不變期間加上二日在途期間），於
    「九十七年一月十六日」（非假日）屆至，故受處分人如欲
    聲明異議，自應於該日終止之前提出，始為適法，然受處分
    人竟遲至九十七年五月六日始具狀聲明異議，有其聲明異議
    狀暨收文章戳在卷可證，顯已逾越法定聲明異議期間，揆諸
    首揭說明，本件受處分人之聲明異議於法自有未合，且無從
    補正。
五、綜上所述，本件受處分人之異議業已逾期，原審認無從補正
    ，自程序上駁回其異議之聲明，經核並無違誤。而本件係程
    序上駁回，不涉實體爭議，抗告人猶執陳詞以該車輛非伊駕
    駛之實體理由提起本件抗告，依前揭各節說明並無可採，是
    受處分人之抗告為無理由，應駁回之。
據上論斷，依道路交通案件處理辦法第二十六條、道路交通管理
處罰條例第八十九條、刑事訴訟法第四百十二條，裁定如主文。
中    華    民    國    97    年    12    月    24    日
                  刑事第四庭  審判長法  官  陳筱珮
                                    法  官  陳玉雲
                                    法  官  鄭水銓
以上正本證明與原本無異。
本裁定不得再抗告。
                                    書記官  劉貞達
中    華    民    國    97    年    12    月    24    日


司法院資訊處製作；財團法人民間司法改革基金會備份。
